臺灣高等法院刑事判決
111年度交上訴字第116號
上  訴  人  臺灣基隆地方檢察署檢察官
被      告  鄭奇軒




上列上訴人因被告過失致死案件，不服臺灣基隆地方法院111年
度交訴字第13號，中華民國111年4月27日第一審判決（起訴案號
：臺灣基隆地方檢察署111年度偵緝字第9號），提起上訴，本院
判決如下：
    主  文
原判決撤銷。
鄭奇軒無駕駛執照駕車因而犯過失致人於死罪，處有期徒刑拾月
。
    事　實
一、鄭奇軒於民國110年1月26日中午12時許，無照駕駛車牌號碼
    0000-00號自用小貨車（涉嫌竊盜部分另經不起訴處分），
    沿基隆市信義區壽山路由西往東方向行駛，行經基隆市信義
    區壽山路與海門天險之路口時，本應注意行車速度應依速限
    標誌或標線之規定，無速限標誌或標線者，行車時速不得超
    過50公里；有分向限制線（雙黃線）之過彎車道，不得跨越
    分向限制線駛入對方車道，而依當時天候晴、日間自然光線
    、市區道路、柏油路面、無缺陷、無障礙物、視距良好，並
    無不能注意之情形，竟疏未注意，貿然以時速60至70公里超
    速並跨越分向限制線駛入對方車道，適李雪麗騎乘車牌號碼
    000-0000號普通重型機車沿對向車道行駛至此處，二車因而
    發生碰撞，致李雪麗人車倒地，經送衛生福利部基隆醫院急
    救後，仍於同日下午1時41分許因臉部外傷、頸椎骨折、四
    肢骨折、創傷性休克而死亡。嗣鄭奇軒於肇事後，即向到場
    處理員警坦承肇事，對於未發覺之罪自首而接受裁判。
二、案經李雪麗之子王昌傑訴由基隆市警察局第二分局報告臺灣
    基隆地方檢察署檢察官偵查起訴。
　　理　由
壹、證據能力：
一、本院引用被告以外之人於審判外之陳述，業經檢察官、被告
    於原審準備程序時均同意作為證據(見原審卷第66頁至第68
    頁) ，且檢察官、被告迄本院言詞辯論終結前均未聲明異議
    （見本院卷第91頁至第93頁），本院審酌該等證據作成之情
    況，核無違法取證或其他瑕疵，且與待證事實具有關聯性，
    認為以之作為證據為適當，依刑事訴訟法第159 條之5 規定
    ，均有證據能力。
二、其餘認定本案犯罪事實之非供述證據，查無違反法定程序取
    得之情，依刑事訴訟法第158條之4規定反面解釋，亦具有證
    據能力。　　
貳、實體認定：
一、上揭犯罪事實，業據被告鄭奇軒於警詢、檢查官偵訊及原審
    審理時均自白不諱（見偵卷第13頁至18頁、相卷第141頁至
    第145頁、原審卷第68頁至第69頁），並經證人即案發現場
    目擊者謝孟芬於警詢時證述明確(見相卷第33頁至第34頁)，
    復有基隆市警察局道路交通事故現場圖、調查報告表㈠㈡、談
    話紀錄表、道路交通事故初步分析研判表、道路交通事故照
    片黏貼紀錄表、自首情形紀錄表在卷可按(見偵卷第49頁至
    第67頁)；又被害人李雪麗因本案事故，致臉部外傷、頸椎
    骨折、四肢骨折、創傷性休克而死亡，亦有基隆市警察局第
    二分局偵辦李雪麗死亡相驗案相片、衛生福利部基隆醫院11
    0年1月26日診斷證明書、臺灣基隆地方檢察署相驗屍體證明
    書等件(見相卷第157頁至第170頁、第43頁、第149頁)在卷
    可稽。堪認被告上揭任意性自白即與事實相符，堪以認定。
二、按行車速度，應依速限標誌或標線之規定，無速限標誌或標
    線者，行車時速不得超過50公里；又汽車行駛至交岔路口汽
    車在未劃設慢車道之雙向二車道行駛時，應依下列規定：
    在劃有分向限制線之路段，不得駛入來車之車道內，道路交
    通安全規則第93條第1項第1款、第97條第1項第2款分別定有
    明文。被告駕車自應注意上揭規定，且依當時復無不能注意
    之情事，竟疏未注意，仍貿然以時速60至70公里超速並跨越
    分向限制線駛入對方車道，以致肇事，被告於本案即有過失
    ，且致李雪麗發生死亡之結果，其間具有相當因果關係。事
    證明確，被告犯行堪以認定，應依法論科。
三、論罪：　　
　㈠被告無駕駛執照而駕車，是被告所為，係犯道路交通管理處
    罰條例第86條第1項、刑法第276條之無駕駛執照駕車因而犯
    過失致人於死罪，應依道路交通管理處罰條例第86條第1項
    規定加重其刑。
　㈡又被告於肇事後停留在現場，向前往現場處理、尚不知肇事
    人身分之警察表明為肇事人，並接受調查，此有道路交通事
    故肇事人自首情形紀錄表（見偵卷第63頁）在卷可證，所為
    符合自首之要件，因而減省偵查機關追查肇事人之司法資源
    ，爰依刑法第62條前段規定減輕其刑，並先加後減之。
參、撤銷原判決之理由：
一、原審認被告所為係無駕駛執照駕車因而犯過失致人於死罪，
    事證明確，予以論罪科刑，固非無見。惟觀原判決犯罪事實
    欄係引用起訴書之記載，然起訴書就本案肇事原因記載為被
    告「竟疏未注意而貿然超速行駛」等語，惟本案之肇事因素
    除被告貿然超速行駛外，並跨越分向限制線駛入對方車道，
    以致肇事，業述如前，是原判決就本案事實之認定，容有未
    合之處。準此，檢察官依告訴人請求上訴，並主張原判決未
    審酌被告未依約履行賠償、犯後態度不佳、量刑過輕等情，
    固無理由(詳後二、三所述)，惟原判決既有上開不當之處，
    自仍應由本院將原判決予以撤銷改判。爰以行為人之責任為
    基礎，審酌被告未考領駕駛執照，駕駛經驗亦不足，仍貿然
    駕駛本案自用小貨車行駛數公里路程，且未加謹慎小心，反
    而超速並跨越分向限制線過彎駛入對向車道，因而肇事，致
    被害人死亡，犯罪所生之危害甚鉅；又被告肇事後，第一時
    間即下車查看被害人，並對被害人施行心肺復甦術急救(見
    偵卷第127頁、相卷第33頁)，惟被告於警詢時配合余盛發說
    詞，謊稱其係擅自駕駛本案自用小貨車去買飲料，以隱飾余
    盛發可能面臨之責任，且被告於案發後均未主動聯繫被害人
    家屬處理本案糾紛，至111年4月12日才在原審與被害人之繼
    承人調解成立，允諾自111年5月起按月分期支付賠償金(見
    原審卷第71頁)，惟仍未依約履行；兼衡被告之智識程度、
    生活狀況(見原審卷第68頁)及本案當事人、被害人家屬對於
    科刑範圍之意見(見原審卷第69頁至第70頁)等一切情狀，量
    處如主文第2項所示之刑。
二、檢察官上訴意旨略以：本件被告雖於原審審理時與被害人之
    繼承人成立調解，然被告迄未依約履行賠償責任，顯然被告
    自始即無與被害人繼承人調解之真意，僅係為求得輕判而假
    意答應調解條件，原判決未酌上情，僅對被告量處有期徒刑
    10月，相較於被害人死亡之結果，以及被害人繼承人所承受
    之痛苦，量刑過輕，非酌量加重被告刑度，不足以平復被告
    對被害人繼承人之傷害，收一般預防之效等語。
三、惟按關於刑之量定，係實體法上賦予法院得為自由裁量之事
    項，倘其未有逾越法律所規定之範圍，或濫用其權限，即不
    得任意指摘為違法。查原審於量刑時已依刑法第57條規定以
    行為人之責任為基礎，於理由內說明其審酌該條所列情狀後
    之量刑事由，且已考量被告未考領駕駛執照而駕車，超速並
    跨越分向限制線過彎駛入對向車道之情節與危害，肇事後對
    被害人施行心肺復甦術急救之舉措，警詢時隱飾雇主余盛發
    可能面臨之責任，案發後未能具體填補損害之態度；並衡酌
    被告之智識程度、生活狀況及本案當事人對於科刑範圍之意
    見等一切情狀為審酌，原判決量刑並無濫用權限，亦無失輕
    之處，檢察官指摘原審判決量刑過輕，然未提出新量刑審酌
    事項，上訴為無理由。
肆、被告經本院合法傳喚，無正當理由而未到庭，爰不待其陳述
    而為一造辯論判決。　　
據上論斷，應依刑事訴訟法第371條、第369條第1項前段、第364
條、第299條第1項前段，判決如主文。
本案經檢察官陳怡龍、陳淑玲提起公訴，檢察官謝志明到庭執行
職務。
中　　華　　民　　國　　111 　年　　8 　　月　　24　　日
                  刑事第二十庭  審判長法　官  張紹省
　　　　　　　　　　　　　　　　　　　法　官  吳祚丞
　　　　　　　　　　　　　　　　　　　法　官  蕭世昌
以上正本證明與原本無異。
如不服本判決，應於收受送達後20日內向本院提出上訴書狀，其
未敘述上訴之理由者並得於提起上訴後20日內向本院補提理由書
（均須按他造當事人之人數附繕本）「切勿逕送上級法院」。
                                      書記官　吳建甫
中　　華　　民　　國　　111 　年　　8 　　月　　24　　日
附錄：本案論罪科刑法條全文
中華民國刑法第276條
因過失致人於死者，處5年以下有期徒刑、拘役或50萬元以下罰
金。
道路交通管理處罰條例第86條（刑責之加重及減輕）
汽車駕駛人，無駕駛執照駕車、酒醉駕車、吸食毒品或迷幻藥駕
車、行駛人行道或行經行人穿越道不依規定讓行人優先通行，因
而致人受傷或死亡，依法應負刑事責任者，加重其刑至二分之一
。
汽車駕駛人，在快車道依規定駕車行駛，因行人或慢車不依規定
，擅自進入快車道，而致人受傷或死亡，依法應負刑事責任者，
減輕其刑。